【裁判字號】    94,訴,891
【裁判日期】    950117
【裁判案由】    毒品危害防制條例
【裁判全文】
臺灣高雄地方法院刑事判決              94年度訴字第891 號
    公  訴  人  臺灣高雄地方法院檢察署檢察官
    被      告  丁○○
    指定辯護人  本院公設辯護人戊○○
上列被告因毒品危害防制條例案件，經檢察官提起公訴（93年度
偵字第23491 號），本院判決如下：
    主  文
丁○○共同連續販賣第四級毒品，處有期徒刑年肆月，扣案如
附表1 所示之物均沒收。新台幣壹仟佰元，沒收之，如全部或
一部不能沒收時，以其財產抵償之。
    事  實
一、丁○○明知硝甲西泮（Nimetazepam ，俗稱「一粒眠」或「
    紅豆」）係屬毒品危害防制條例第2 條第2 項第4 款之第四
    級毒品，不得非法販賣、轉讓，詎丁○○竟意圖營利，與甲○○（業經本院94年度訴字第712 號案件審理中）共同基於
    意圖營利而販賣第四級毒品硝甲西泮之概括犯意聯絡，由甲○○先於民國93年11月11日承租高雄市○○區○○路158 號
    5 樓A 室（下稱本件住處），而丁○○於93年11月16日搬至
    本件住處，因無業需籌綽與甲○○2 人之生活費，乃與甲○○合資向姓名不詳綽號「阿猴」男子，以每顆新台幣（下同
    ）30元之價格，購買70粒一粒眠（贈送30粒，合計100 粒）
    。嗣丁○○將一粒眠連續販賣予姓名年籍不詳綽號「亂舞」
    、「素質」之成年人，推由甲○○分別於93年11月16日23時
    許，在高雄市新興區新興市場內，交付價值1000元之一粒眠
    予「亂舞」者；於93年11月17日2 時許，在高雄市新興區○○○路「麥當勞速食店」前，交付價值300 元之一粒眠予「
    素質」者，合計販賣毒品所得1,300 元。嗣經警於93年11月
    17 日17 時許，因甲○○另行起意販賣自行販賣一粒眠為警
    查獲（丁○○此部分犯行爰不另為無罪之諭知），甲○○並
    帶同員警至本件住所搜索，而扣得丁○○持有如附件所示之
    物，始悉上情。
二、案經高雄市政府警察局左營分局報告臺灣高雄地方法院檢察
    署檢察官偵查起訴。
    理  由
一、訊據被告固坦承於93年11月16日搬至本件住處時無業，曾與
    甲○○合資，以每顆30元之價格，購買70粒、贈送30粒之一
    粒眠，曾要求甲○○持香菸盒去外面丟，附表所示扣案物為
    其所有，帳冊所示內容為其所寫之事實，惟矢口否認有何販
    賣第四級毒品之犯行，辯稱：不知甲○○有持一粒眠至新興
    市○○○○○路「麥當勞速食店」前，香菸盒內所裝係施用
    甲基安非他命之吸食器，帳冊所載素質、亂舞之名，係因曾
    借款給他們云云。經查：
（一）被告連續販賣予姓名年籍不詳綽號「亂舞」、「素質」之
      成年人，推由甲○○分別於93年11月16日23時許，在高雄
      市新興區新興市場內，交付價值1000元之一粒眠予「亂舞
      」者；於93年11月17日2 時許，在高雄市新興區○○○路
      「麥當勞速食店」前，交付價值300 元之一粒眠予「素質
      」之事實，業經證人甲○○於本院審理時結證稱：不認識
      亂舞、素質，93年11月16日伊因被告要求，持「峰」的香
      菸盒至新興市場，被告要伊將該香菸盒置於垃圾桶旁；93
      年11月17日也是因被告要求，才將煙盒拿到高雄市新興區
      ○○○路「麥當勞速食店」外垃圾桶邊，…，警詢所言係
      出於自己意願，…，警員無捏造其筆錄等語（見本院95年
      1 月3 日審判程序筆錄第3 、4 、8 頁）而證人甲○○於
      94 年 度訴字第712 號案件準備程序中，稱：是丁○○要
      其將「一粒眠」放在新興市○○○○路之麥當勞（見本院
      卷）。證人甲○○另於警詢中證述：亂舞是11月26日23時
      約在高雄市新興區新興市場內交易；素質是在11月17日2
      時在高雄市新興區○○○路麥當勞前面交易等語（見警卷
      第13 頁）。 證人甲○○於本院審理之結證內容，與其在
      94年度訴字第712 號案件準備程序與警詢筆錄之內容大致
      相符，並無前後矛盾之處，且證人甲○○於警詢製作筆錄
      時，精神狀態良好，筆錄均依其所證述內容記載，此有證
      人即員警丙○○到庭結證詳實（見本院95年1 月3 日審判
      程序筆錄第16頁），足認證人甲○○之警詢筆錄實屬任意
      性無訛，參照當不至誣指被告要求其交付「一粒眠」給買
      受人之事實。另被告亦坦承扣案帳冊所載內容為其所寫，
      其上「紅豆原味」指原味之一粒眠，「草莓口味」指草莓
      口味的一粒眠等語（見本院95年1 月3 日審判程序筆錄第
      27頁），復參以本件扣案帳冊，除上開文字外，另載有「
      甜品庫存、衣服庫存、現金、未收數名單如下：亂舞1000
      元、素質300 元等語，足認被告於該頁帳冊記載有關「亂
      舞」、「素質」等文字，應係與一粒眠之交易相關，否則
      被告大可將友人之借款資料另行記載於他處，何需在同一
      張筆記內容中，僅於該頁中間穿插一段與上、下文毫不相
      干之記載。又被告持有上開毒品僅為供自己施用，被告何
      需於上開筆記中，記載如此詳細之細節，況被告當時無業
      ，生活困難，豈有多餘之金錢供友人借用，足認被告上開
      所辯不足採信。
（二）證人甲○○分別於93年11月16日23時持煙盒至新興市場；
      93年11月17日2 時持煙盒至五福二路麥當勞等語（見本院
      95年1 月3 日審判程序筆錄第4 、5 頁）。被告雖辯稱：
      證人甲○○拿到新興市場丟的煙盒係施用毒品之工具云云
      ，然查，一般人處理廢棄物，原則係棄置於自家垃圾桶，
      而施用毒品工具，並未具有特別性，惟被告竟要求證人甲○○於夜間、人煙稀少時，持上開煙盒特意外出丟棄，實
      與常情有違，況證人甲○○於94年度訴字第712 號案件準
      備程序中，以被告身份，明確自白：被告要其拿「一粒眠
      」至上開地點等語，證人甲○○嗣後雖於本院審理中否認
      知悉煙盒內所裝何物，然證人甲○○既於自己案件中以明
      確自白，堪信此部分或因證人記憶不清所致，應以證人甲○○於94年度訴字第712 號案件準備程序之自白較為可信
      ，足認被告上開所辯不足為採。
（三）被告當時無業，身上無錢可供生活，且沒有地方可住，甲○○因此曾借款與被告等情，業經證人甲○○於本院審理
      時結證詳實，亦結證：警詢所言係出於自己意願，…，警
      員無捏造其筆錄等語（見本院95年1 月3 日審判程序筆錄
      第8 、10頁），核與被告警詢自白相符，另證人甲○○於
      警詢證稱：（問：共完成幾次交易？共得手多少錢？）之
      前完成2 次，大約賺到1,300 元。（問：1,300 元你分多
      少？）我沒分到錢，但之前有說好，賺到錢的話他（即被
      告）將會幫我付房租，現在像我們三餐便當、飲料都是他
      （即被告）出錢支付的等語。是被告當時無業，無固定之
      經濟來源，而被告與證人甲○○在外租屋、吃喝均需耗費
      金錢，堪信被告基於為籌措生活費用所需來源，與證人甲○○共同基於營利之意圖，販賣第四級毒品乙節為可採。
      綜上，本件事證明確，被告販賣第四級毒品之犯行，洵堪
      認定，應依法論科。至於被告要求傳喚證人許慈芳，證明
      上開帳冊所載之內容係他人還款之記錄云云，揆諸上開帳
      冊內容之說明，實無調查之必要，附此敘明。
二、按一粒眠係毒品危害防制條例第2 條第2 項第4 款所稱之第
    四級毒品。核被告所為，係犯同條例第4 條第4 項之販賣第
    四級毒品罪。被告與證人甲○○就上開犯行，具有犯意聯絡
    、行為分擔，實屬共同正犯。被告先後2 次販賣第四級毒品
    ，所犯構成要件相同，時間緊接，顯係基於概括犯意為之，
    應依刑法第56條規定為連續犯，以一罪論並加重其刑。爰審
    酌被告明知一粒眠係毒品，施用者容易上癮而戒除不易，除
    個人身心飽受摧殘外，輕則吸後枯癟或猝死而致家庭破碎，
    重則為取得購買毒品之金錢來源致淪為娼妓盜匪，危害至深
    且鉅；又政府三申五令禁絕毒品交易，被告竟為圖利，一再
    違反法律規定，犯後否認犯行，未具悔意等一切情狀，量處
    如主文所示之刑，以資懲儆。
三、按毒品危害防制條例雖無處罰單純持有第四級毒品之規定，
    惟「一粒眠」既屬第四級毒品，且依該條例之規定，凡製造
    、運輸、販賣、引誘他人吸用及轉讓第四級毒品者，均有處
    罰明文，足證本件扣案之第四級毒品，應屬違禁物甚明，僅
    以單純持有此類毒品，可罰性較低，依比例原則，予以除罪
    化而已（最高法院90年台非字第121 號、92年台非字第138
    號）。是扣案如附表1 請高雄醫學大學附設中和紀念醫院檢
    驗，確係第四級毒品無訛，此有該院93年12月28日檢驗報告
    2 紙在卷可查（93年度偵字第23491 號卷第64、65顆），係
    屬違禁物，依毒品危害防制條例第18條第1 項中段之規定「
    沒入銷燬之」，乃屬行政罰之性質，故本件被告販賣查禁之
    第四級毒品，自應依刑法第38條第1 項第1 款違禁物之規定
    宣告沒收。另附表1 編號2 、3 所示夾鏈袋81只、帳冊1 頁
    ，為被告所有，供犯罪所用，應依刑法第38條第1 項第2 款
    宣告沒收。另據被告帳冊內容所載，其分別販賣一粒眠予「
    亂舞」1,000 元、「素質」300 元，上開1,300 元為被告犯
    罪所得，雖不能證明被告確有獲得上開款項，惟依同條例第
    19 條 第1 項規定，販賣毒品所得1,300 元沒收，如全部或
    一部不能沒收，亦應依同條項之規定，基於被告與證人甲○○之共犯關係，應以被告財產抵償之。至於附表2 編號1 所
    示不詳藥丸31顆，經送請高雄醫學大學附設中和紀念醫院檢
    驗，非屬管制藥品，此有該院93年12月28日檢驗報告2 紙在
    卷可查（93年度偵字第2349 1號卷第62、63頁）、附表2 編
    號2所 示甲基安非他命、附表2 編號3 所示之吸食器均與被
    告本件犯行無涉，爰不另為宣告沒收、沒收銷燬之諭知。
四、公訴意旨另以：被告丁○○明知硝甲西泮（Nimetazepam ，
    俗稱「一粒眠」或「紅豆」）係屬毒品危害防制條例第2 條
    第2 項第4 款之第四級毒品，不得非法販賣、轉讓，詎丁○○竟意圖營利，與甲○○共同基於販賣第四級毒品硝甲西泮
    之犯意聯絡，由甲○○承租本件住處，而被告於93年11月16
    日搬至本件住處，因無業需籌措與甲○○2 人之生活費，乃
    與甲○○合資向姓名不詳綽號「阿猴」男子，以每顆35元至
    40 元 之價格，購買100 粒一粒眠。嗣於93年11月17日14時
    許，甲○○在高雄市新興區○○○路193 之10號「藍語網咖
    」內，以「豆豆先生」之匿稱，在「一網情深聯天聯盟」網
    站內之「網ㄖ戀情」聊天室內，刊登「誰要拿紅豆密我！」
    之訊息，欲販售予不特定人，適高雄市政府警察局左營分局
    舊城派出所警員丙○○於上揭聊天室內看到該則訊息，即以
    「ＪＯＧ素質弟」化名，佯向甲○○購買一粒眠，朱某不疑
    有他，乃留下其使用之0000000000號電話供警員聯絡，最後
    答應以4000元之價格出售一粒眠11顆及不詳藥丸（未含管制
    藥品成份）10顆，雙方並約定於同日17時許，在高雄市新興
    區○○○路「麥當勞速食店」前交易。嗣甲○○依約前往，
    經警當場查獲並扣得其所有準備販售之一粒眠11顆、不詳藥
    丸 (未含管制藥品成份)10 顆及供其犯罪聯絡之PANASONICX
    400 型行動電話1 支 (含0000000000號SIM 卡乙張)， 因認
    被告涉犯毒品危害防制條例第4 條第4 項之販賣第四級毒品
    罪嫌云云。經查：
（一）按犯罪事實應依證據認定之，無證據不得認定犯罪事實，
      不能證明被告犯罪或其行為不罰者，應諭知無罪之判決，
      刑事訴訟法第154 條第2 項及第301 條第1 項分別定有明
      文。次按依刑事訴訟法第161 條第1 項之規定：檢察官就
      被告犯罪事實，應負舉證責任，並指出證明之方法。因此
      ，檢察官對於起訴之犯罪事實，應負提出證據及說服之實
      質舉證責任。倘其所提出之證據，不足為被告有罪之積極
      證明，或其指出證明之方法，無從說服法院以形成被告有
      罪之心證，基於無罪推定之原則，自應為被告無罪判決之
      諭知（最高法院92年台上字第128 號判例要旨足參）。本
      件公訴意旨認被告涉犯上開罪嫌云云，無非係以證人甲○○於警詢之證述為據。惟查，被告既否認上開罪嫌，而證
      人甲○○於本院審理中結證稱：（檢察官問：「請求提示
      警卷甲○○筆錄第7 頁」你說這些毒品都是丁○○要你上
      網賣掉的，當時是否這樣講？）警員要我這樣講，我是對
      著警員打的這樣子講。…（辯護人問：丁○○有授意你這
      麼做？）沒有。…（被告問：你是否有約我上網，我說我
      不要參加？）當時是我自己要上網，我沒有約他等語（見
      本院95年1 月3 日審判程序筆錄第8 、9 、14頁），扣案
      電腦網路譯文內容，僅證人甲○○與員警丙○○之對話，
      此有網路譯文1 份在警卷可查，另上開案件經警查獲時，
      僅證人甲○○在場，揆諸前揭說明，本件並無積極證據證
      明被告有公訴人所指上開犯行，而公訴人所舉之證據亦不
      能證明被告有此部分之犯罪，原應為無罪判決之諭知，惟
      此部分與前開論罪科刑部分，公訴人認有連續犯之裁判上
      一罪關係，爰不另為無罪之諭知。
據上論結，應依刑事訴訟法第299 條第1 項前段，毒品危害防制
條例第4 條第4 項、第19條第1 項，刑法第11條、第28條、第56
條、第38條第1 項前段，判決如主文。
本案經檢察官乙○○到庭執行職務。
中    華    民    國    95    年    1     月    17    日
                  刑事第二庭    審判長法  官  邱永貴
                                      法  官  高思大
                                      法  官  何佩陵
以上正本證明與原本無異。
如不服本判決，應於判決送達後10日內，向本院提出上訴狀。
中    華    民    國    95    年    1     月    17    日
                                      書記官  張家瑜
附錄本案論罪科刑之法條：
毒品危害防制條例第4 條第4 項
製造、運輸、販賣第四級毒品者，處3 年以上10年以下有期徒刑
，得併科新臺幣3 百萬元以下罰金。
附表1
編號1：一粒眠39顆
編號2：夾鏈袋81只
編號3：帳冊1頁
附表2
編號1：不詳藥丸（不含管制藥品成分）31顆
編號2：甲基安非他命驗後毛重0.8公克
編號3：吸食器1組


司法院資訊處製作；財團法人民間司法改革基金會備份。
